【裁判字號】    99,台上,4196
【裁判日期】    990707
【裁判案由】    違反槍砲彈藥刀械管制條例
【裁判全文】
最高法院刑事判決            九十九年度台上字第四一九六號
上  訴  人  甲○○
選任辯護人  黃丁風律師
            黃雅羚律師
上列上訴人因違反槍砲彈藥刀械管制條例案件，不服台灣高等法
院中華民國九十九年一月二十一日第二審更審判決（九十八年度
上更(一)字第一六九號，起訴案號：台灣板橋地方法院檢察署九十
三年度核退偵字第七三七號），提起上訴，本院判決如下：
    主  文
原判決撤銷，發回台灣高等法院。
    理  由
本件原審認定上訴人甲○○有原判決事實欄（下稱事實欄）所載
犯行，因而撤銷第一審之科刑判決，改判仍依想像競合犯及民國
九十四年二月二日修正公布、九十五年七月一日施行前（下稱修
正前）刑法第五十五條之牽連犯規定，從一重論處上訴人與呂天
松（已判處罪刑確定）共同未經許可，持有手槍罪刑（主刑處有
期徒刑五年十月，併科罰金新台幣十五萬元），固非無見。
惟查：(一)、刑事訴訟法第一百六十五條之一第二項規定：「錄音
可為證據者，審判長應以適當之設備，顯示聲音，使當事人、代
理人、辯護人或輔佐人辨認或告以要旨」，乃就新型態證據之開
示、調查方法而為之規定；所謂「以適當之設備，顯示」，通常
以勘驗為之，重在辨別錄音聲音之同一性，兼及錄音內容之真實
性。偵查犯罪機關依法定程序監聽之錄音，應認該監聽所得之錄
音帶，始屬調查犯罪所得之證據，但依據監聽錄音結果予以翻譯
而製作之通訊監察譯文，乃該監聽錄音內容之顯示，此為學理上
所稱之派生證據，屬於文書證據之一種。而執行職務之公務員製
作之文書，除刑事訴訟法有定其程式，應依其規定外，依同法第
三十九條之規定，均應記載製作之年、月、日及其所屬機關，由
製作人簽名。又於被告或訴訟關係人對其監聽錄音之譯文真實性
並不爭執時，固可不必為辨認其錄音聲音及內容再行勘驗；然如
被告或訴訟關係人對其譯文之真實性發生爭執或有所懷疑時，法
院即應依刑事訴訟法第一百六十五條之一第二項規定勘驗該監聽
之錄音帶踐行調查證據之程序，以確認該錄音聲音是否為本人及
其內容與通訊監察譯文之記載是否相符。就勘驗結果，其譯文內
容必與錄音內容相符者，始得採為證據；苟因故不能使監聽錄音
之聲音重現，而被告或訴訟關係人復爭執其譯文之真實性時，除
依其他證據能證明該監聽譯文與錄音內容相符者外，該監聽譯文
自不得援引為判決之依據。本件原審認定呂天松於九十三年八月
三十日晚間十一時十五分許，以0000000000號行動電話，撥打上
訴人所使用0000000000號行動電話，表明欲取回如事實欄所示具
殺傷力之制式半自動手槍及制式子彈（下稱扣案槍彈）等情，無
非以呂天松於第一審之證詞為其主要論據，並以呂明泉、陳宗賢
所製作該時點之通訊監察譯文為補強證據（見原判決第二頁倒數
第五行至第二行，第五頁第四行至第十七行，第十一頁倒數第十
一行至第四行）。然查上述通訊監察譯文雖經呂明泉、陳宗賢於
其上簽名，惟均未記載製作之日期及其所屬之機關，已有可議。
再查，上訴人始終否認交付扣案槍彈予呂天松，並於第一審質疑
該譯文內容之真實性。而經第一審勘驗播放該監聽之錄音帶結果
，並無該通訊監察錄音之聲音，有上訴人於第一審提出之刑事答
辯、聲請調查證據狀(一)及第一審九十五年一月九日下午四時之勘
驗筆錄可稽（見第一審卷第七十三頁反面、第一三０、一三一頁
）。則前揭通訊監察譯文內容似無從依監察錄音「顯示聲音」以
擔保其內容之真實性，仍須再調查其他證據以資證明監聽譯文與
錄音內容相符始得採為證據。乃原審未再調查究明，即逕採為認
定上訴人犯罪事實證據之一，自有調查職責未盡之違法。(二)、審
理事實之法院，對於案內與認定事實、適用法律、罪名成立與否
或於公平正義之維護或對被告之利益有重大關係之一切證據，除
認為不必要者外，均應詳為調查，然後基於調查所得之心證以為
判斷之基礎；苟與認定事實、適用法律有重要關係，或於公平正
義之維護或對被告之利益，有重大關係之事項，在客觀上認為應
行調查之證據，又非不易調查或不能調查，而未依法加以調查，
率予判決者，即有刑事訴訟法第三百七十九條第十款規定所稱應
於審判期日調查之證據未予調查之違法。原判決事實欄記載：上
訴人指示呂天松於九十三年八月九日下午與「莊仔」聯繫碰面，
迨同日下午三時許，真實姓名及年籍不詳綽號「莊仔」者（下稱
「莊仔」）撥打電話與呂天松聯繫，並約在台北縣中和市○○路
○道三號公路（即北二高）橋下碰面，雙方到達該地點見面確認
身分後，呂天松即將所攜帶之槍、彈交予「莊仔」持有，並引領
「莊仔」前往游輝廷服務處，於同日下午四時二十一分開槍示警
等情（見原判決第二頁第五行至第二十行）。倘若非虛，九十三
年八月九日下午三時許至四時二十一分之間，「莊仔」與呂天松
似應有以電話聯繫。惟卷查呂天松所供承其持用之0000000000號
行動電話通聯紀錄顯示：九十三年八月九日下午三點七分二十七
秒至開槍示警前之下午三點五十三分四十五秒間，呂天松共接收
七通電話，其中二通為0000000000號之市內電話，另五通則為較
密集聯絡之0000000000號行動電話。而同日下午四時二十一分開
槍示警後之下午五時三十分、八時二十七分、八時三十三分、八
時三十六分、十一時五十五分及翌（十）日零時二分，呂天松持
用之0000000000號行動電話又有七通與0000000000號行動電話聯
繫之紀錄，其中三通係呂天松發話，另四通則係呂天松受話。00
00000000號行動電話於九十三年八月十日凌晨零時二分最後一次
通話紀錄後，即未再與呂天松持用之0000000000號行動電話聯繫
，此有台灣大哥大股份有限公司檢送之0000000000號行動電話雙
向通聯資料查詢可稽。再考之呂天松於第一次警詢中曾供陳：「
我們雙方到達後，互相照會，互相問對方是否為『莊仔』叫來的
……」等語（見九十三年度核退偵字第七三七號偵查卷第十七頁
反面）。是該0000000000號行動電話與本案有無關聯性？其持有
人是否即為與呂天松所述一同前往開槍示警之「莊仔」？或實際
開槍示警之人另有他人，而非「莊仔」，「莊仔」僅是負責聯繫
呂天松及實際開槍者碰面而已？抑或係無關之第三人所持用？此
部分實情如何，攸關呂天松所供述上訴人指示其與「莊仔」聯繫
碰面及轉交上訴人所有扣案槍彈予「莊仔」等情是否真實，以及
上訴人是否成立犯罪，自有詳加調查剖析之必要，而行動電話之
使用人資料又非不易調查或不能調查，原審就此雖已調查，但其
內容尚未完全明瞭，乃原判決遽以上開查詢之通聯紀錄為呂天松
證詞之補強證據，認呂天松前開證詞可採，自難昭折服，併有調
查未盡之違法。以上或為上訴意旨所指摘，或為本院得依職權調
查之事項，應認仍有發回更審之原因。上訴人所犯不得上訴於第
三審法院之恐嚇罪部分因與得上訴之未經許可，持有手槍部分有
刑法修正前之牽連犯關係，基於審判不可分原則，應一併發回。
據上論結，應依刑事訴訟法第三百九十七條、第四百零一條，判
決如主文。
中    華    民    國  九十九  年    七    月    七    日
                      最高法院刑事第十三庭
                          審判長法官  賴  忠  星
                                法官  呂  丹  玉
                                法官  吳      燦
                                法官  蔡  名  曜
                                法官  葉  麗  霞
本件正本證明與原本無異
                                      書  記  官
中    華    民    國  九十九  年    七    月   十四   日
                                                      V

司法院資訊處製作；財團法人民間司法改革基金會備份。
